臺灣臺北地方法院刑事判決
111年度審易字第537號
公  訴  人  臺灣臺北地方檢察署檢察官
被      告  陳育廷



                   （另案於法務部矯正署臺北監獄臺北分監 

上列被告因詐欺案件，經檢察官提起公訴（110年度偵字第24597
號），因被告於本院準備程序中，就被訴事實為有罪之陳述，經
告知簡式審判程序意旨，並聽取檢察官、被告之意見後，由本院
合議庭裁定由受命法官獨任依簡式審判程序審理，茲判決如下：
    主  文
陳育廷犯以網際網路對公眾散布而詐欺取財罪，處有期徒刑壹年
貳月。未扣案之如附表編號1至2所示犯罪所得均沒收，於全部或
一部不能沒收或不宜執行沒收時，均追徵其價額。
    事  實
一、陳育廷明知其無從事申辦貸款或辦理債務整合之業務及履約真意，竟意圖為自己不法之所有，基於以網際網路對公眾散布而詐欺取財之犯意，先於民國109年10月7日前不詳時間，連結網際網路，刊登虛偽之網站名稱「L.BK全好貸」申辦貸款或辦理債務整合之廣告，致黃笑煜於109年10月7日瀏覽上開網頁廣告而陷於錯誤，依指示登記借貸相關資訊。陳育廷於同日0時25分許取得黃笑煜所登記之借貸相關資訊後，乃以不知情之邱明維（業經檢察官另為不起訴處分）所申設並交付之行動電話門號0000000000號向黃笑煜佯稱：借貸審核通過云云，並於同日10時許，在新北市○○區○○○○○○○0號出口處與黃笑煜見面，接續向黃笑煜佯稱：貸款條件須黃笑煜以自己名義購買Iphone11 Pro Max 256G行動電話1支供陳育廷之「公司」使用，以此做為貸款利息費用，且12期之費用皆毋須付款，由陳育廷之「公司」支付云云，致黃笑煜陷於錯誤，依指示於同日11時34分08秒登入其所提供之網址連結「瘋98通訊」通訊行，下單訂購如附表編號1所示空機行動電話1支；陳育廷並接續向黃笑煜佯稱：因黃笑煜借貸信用不足，須再以黃笑煜名義購買普通重型機車1臺，且需辦理機車借貸，貸款由陳育廷之「公司」支付，以此取信銀行取得黃笑煜之借貸信用云云，致黃笑煜陷於錯誤，依指示以貸款分期給付之方式購買車牌號碼000-0000號普通重型機車1臺。再由陳育廷於109年10月9日11時許開車搭載黃笑煜一同前往新北市蘆洲區監理站旁店家取得上開機車後，一同前往新北市三重區自強路4段中天當鋪將上開機車典當取得如附表編號2所示現金。嗣黃笑煜將上開現金及前揭機車當條交付與陳育廷收受，陳育廷復搭載黃笑煜一同前往臺北市○○區○○○路00○00號「瘋98通訊」通訊行領取如附表編號1所示空機行動電話1支，並交付與陳育廷。嗣黃笑煜因遲未收到借貸款項，且多次收到「瘋98通訊」通訊行及機車借貸公司之催繳費用訊息，始悉受騙。
二、案經黃笑煜訴由臺灣士林地方檢察署呈請臺灣高等檢察署核轉臺灣臺北地方檢察署檢察官偵查起訴。
    理  由
壹、程序部分：被告陳育廷所犯為死刑、無期徒刑或最輕本刑為
    3年以上有期徒刑以外之罪，且非高等法院管轄第一審案件
    之罪，其於本院準備程序中，就被訴事實為有罪之陳述，經
    告知簡式審判程序之旨，並聽取公訴人、被告之意見後，由
    本院依刑事訴訟法第273條之1第1項規定，裁定進行簡式審
    判程序，且依同法第273條之2、第159條第2項規定，不適用
    傳聞法則有關限制證據能力之相關規定，合先敘明。
貳、實體部分：
一、上開犯罪事實，業據被告於本院準備程序中及審理時均坦承
    不諱（見本院卷第53至54頁、第61至63頁），並有以下補強
    證據可資佐證：
　㈠證人即告訴人黃笑煜於警詢及偵查中之證述（見他字第849號
    卷第27至34頁，偵字第24597號卷第30至31頁）。　　
　㈡證人即另案被告邱明維於警詢及偵查中之證述（見他字第849
    號卷第13至15頁，偵字第24597號卷第30頁）。
　㈢信用貸款契約書翻拍照片（見他字第4834號卷第13頁）。
　㈣樂分期客戶切結書翻拍照片（見他字第4834號卷第14頁）。
　㈤樂分期行動電話訂購紀錄截圖（見他字第4834號卷第15頁）
    。
　㈥LINE通訊軟體對話紀錄截圖暨通話紀錄（見他字第4834號卷
    第16至63頁）。
二、依上開補強證據，足見被告任意性之自白有相當之證據相佐
    ，且與事實相符，堪可採認為真。本案事證明確，被告有上
    揭事實欄所示犯行，洵堪認定，應予依法論罪科刑。
三、論罪科刑之依據：
  ㈠按刑法第339條之4第1項第3款之加重詐欺罪，須以對不特定
    多數之公眾散布詐欺訊息為要件。行為人雖利用廣播電視、
    電子通訊、網際網路或其他媒體等傳播工具犯罪，倘未向公
    眾散布詐欺訊息，而係針對特定個人發送詐欺訊息，僅屬普
    通詐欺罪範疇。行為人若係基於詐欺不特定民眾之犯意，利
    用網際網路等傳播工具，刊登虛偽不實之廣告，以招徠民眾
    ，遂行詐騙。縱行為人尚須對受廣告引誘而來之被害人，續
    行施用詐術，始能使之交付財物，仍係直接以網際網路等傳
    播工具向公眾散布詐欺訊息，無礙成立加重詐欺罪（最高法
    院107年度台上字第907號、108年度台上字第1069號判決意
    旨可供參照）。經查，本案被告在不特定多數人可透過網際
    網路瀏覽之網站網頁上，刊登虛偽之「L.BK全好貸」申辦貸
    款或辦理債務整合之廣告，吸引不特定人與其聯絡交易，按
    上說明，當屬以網際網路對公眾散布之方式詐欺無訛。
　㈡是核被告所為，係犯刑法第339條之4第1項第3款之以網際網
    路對公眾散布而詐欺取財罪。　
　㈢公訴意旨認被告係犯刑法第339條第1項之詐欺取財罪，容有
    未合，惟因二者基本社會事實同一，且經本院告知被告此部
    分所犯法條之旨（見本院卷第52頁、第60頁），使當事人有
    辯論之機會，爰依法變更起訴法條。　
　㈣被告先後多次詐欺之行為，雖係分別為數行為，然均係為達
    同一詐欺取財目的所為之各舉動，於密切接近之時地實施，
    且係侵害同一法益，在刑法評價上，以視為數個舉動之接續
    施行，合為包括之一行為予以評價，較為合理，屬接續犯。
  ㈤爰以行為人之責任為基礎，審酌被告有妨害自由、毒品、違反個人資料保護法案、過失傷害、公共危險之前科，此有臺灣高等法院被告前案紀錄表附卷供參，素行非佳。其因貪圖己利，利用網際網路刊登不實申辦貸款或辦理債務整合之廣告訊息，詐欺告訴人黃笑煜，破壞網際網路交易之安全與信任，造成告訴人受有財產上損害，實屬不該；併考量其犯後於本院準備程序中及審理時終能坦承犯行之犯後態度，復考量其與告訴人已調解成立，雙方約定應於111年12月30日前匯款新臺幣（下同）13萬3,784元至告訴人指定之帳戶一節，有本院調解筆錄附卷可憑（見本院卷第67頁）；兼衡其自述高職肄業之智識程度，業工、日新1,500元至1,800元、未婚、無扶養對象之家庭生活經濟狀況（見本院卷第63頁）；暨其犯罪所生損害、犯罪所得利益、犯罪之動機、目的及手段等一切情狀，爰量處如主文所示之刑，以示懲儆。
四、沒收部分：
　 ㈠犯罪所得：
    1、按刑法第38條之1第5項明定：犯罪所得已實際合法發還
       被害人者，不予宣告沒收或追徵。所謂實際合法發還，
       是指因犯罪而生民事或公法請求權已經被實現、履行之
       情形而言，不以發還扣押物予原權利人為限，其他如財
       產犯罪，行為人已依和解條件履行賠償損害之情形，亦
       屬之。申言之，犯罪所得一旦已實際發還或賠償被害人
       者，法院自無再予宣告沒收或追徵之必要；倘若行為人
       雖與被害人達成民事賠償和解，惟實際上並未將民事賠
       償和解金額給付被害人，或犯罪所得高於民事賠償和解
       金額者，法院對於未給付之和解金額或犯罪所得扣除和
       解金額之差額部分等未實際賠償之犯罪所得，自仍應諭
       知沒收或追徵（最高法院110年度台上字第1673號判決意
       旨可資參照）。
　　2、經查，被告向告訴人詐得如附表編號1至2所示財物，均屬其犯罪所得。參以被告固與告訴人調解成立，惟尚未支付款項與告訴人等節，業如前述，按上說明，對此部分犯罪所得仍應依刑法第38條之1第1項前段、第3項規定沒收，並於全部或一部不能沒收或不宜執行沒收時，追徵其價額。至被告日後若賠付其他金額，檢察官於執行時應依規定扣除已實際賠償之金額，附此敘明。
　 ㈡供犯罪所用之物：
     未扣案之行動電話門號0000000000號，固為另案被告邱明
     維所申辦並交付與被告，供被告為本案犯行所用之物，惟
     上開門號業經另案被告邱明維停用補辦，故被告已無法使
     用等節，業據證人即另案被告邱明維於警詢中證述明確（
     見他字第849號卷第15頁），已無刑法上之重要性，爰依刑
     法第38條之2第2項規定不予宣告沒收。　
據上論斷，應依刑事訴訟法第273條之1第1項、第299條第1項前
段、第300條，刑法第339條之4第1項第3款、第38條之1第1項前
段、第3項，刑法施行法第1條之1第1項，判決如主文。
本案經檢察官顏伯融提起公訴，檢察官劉文婷到庭執行職務。
中　　華　　民　　國　　111 　年　　5 　　月　　11　　日
　　　　　　　　　刑事第二十二庭法　官　葉詩佳
上正本證明與原本無異。 
如不服本判決應於收受送達後20日內向本院提出上訴書狀，並應
敘述具體理由；其未敘述上訴理由者，應於上訴期間屆滿後20日
內向本院補提理由書（均須按他造當事人之人數附繕本）「切勿
逕送上級法院」。告訴人或被害人如對於本判決不服者，應具備
理由請求檢察官上訴，其上訴期間之計算係以檢察官收受判決正
本之日期為準。 因疫情而遲誤不變期間，得向法院聲請回復原
狀。
                                書記官   巫佳蒨 
中　　華　　民　　國　　111 　年　　5 　　月　　11　　日
附表：　　　　　　　　　
編號 物品名稱 1 蘋果牌、Iphone11 Pro Max 型號（256G）之空機行動電話1支 2 現金新臺幣2萬元 

附錄本案所犯法條：
中華民國刑法第339條之4
犯第339條詐欺罪而有下列情形之一者，處1年以上7年以下有期
徒刑，得併科1百萬元以下罰金：
一、冒用政府機關或公務員名義犯之。
二、三人以上共同犯之。
三、以廣播電視、電子通訊、網際網路或其他媒體等傳播工具，
    對公眾散布而犯之。
前項之未遂犯罰之。